【裁判字號】    95,訴,2053
【裁判日期】    950809
【裁判案由】    強盜
【裁判全文】
臺灣高雄地方法院刑事判決              95年度訴字第2053號
公  訴  人  臺灣高雄地方法院檢察署檢察官
被      告  乙○○
公設辯護人  蘇鴻吉律師
上列被告因強盜案件，經檢察官提起公訴（95年度偵字第11126
號），本院判決如下：
    主  文
乙○○攜帶兇器竊盜，因脫免逮捕而當場施以強暴，累犯，處有
期徒刑柒年拾月。扣案之T 型螺絲起子壹支，沒收。
    事  實
一、乙○○於民國93年間因毒品案件，經本院於94年3 月29日以
    93年訴字第2920號判處有期徒刑10月確定，其入監服刑後，
    於94年12月31日縮刑期滿執行完畢而出獄。詎其竟仍不知悔
    改，於95年4 月16日16時20分許，與女友吳韻藝共乘車牌號
    碼WJJ-001 號輕型機車至高雄縣鳳山市某處尋友未遇，返家
    途經高雄縣大寮鄉○○村○○街71號丙○○住處前，乙○○
    竟基於不法所有之意圖，向吳韻藝佯稱找朋友要債，要求吳
    韻藝（另為不起訴處分）在外等候，隨即持其所有客觀上可
    供兇器使用之T 型螺絲起子1 隻，侵入上址（侵入住宅部份
    未具告訴），並至2 樓房間內竊取項鍊2 條（其中1 條材質
    為純金，重約2.5 錢）、珍珠項鍊1 條、手環飾品1 對、戒
    指2 指（其中1 指材質為純金，重約1.5 錢，另1 指材質為
    K 金）、古玉項鍊2 條（環狀）、頭髮飾品5 條、女用手錶
    1 隻、新臺幣（下同）71 3元、存摺1 本及提款卡1 張，得
    手後，旋遭當時在家之丙○○發覺，並持掃帚1 支自後追趕
    。乙○○為脫免逮捕，當場與丙○○發生扭打，並以上開T
    型螺絲起子朝丙○○頭部刺下，致丙○○受有頭部外傷及頭
    皮撕裂傷之傷害後，立即坐上由吳韻藝騎乘之前揭輕機車後
    座欲離去，惟旋又遭丙○○拉下機車後座，2 人再度扭打，
    乙○○遂又以上開T 型螺絲起子刺傷丙○○手臂等部位，致
    丙○○受有左肩、右臂挫傷等傷害（上開傷害部分未據告訴
    ），乙○○以上開方式對丙○○施以強暴行為後，再次坐上
    由吳韻藝所騎乘之機車後座逃逸。於返家途中，乙○○指示
    吳韻藝騎車至高雄縣鳥松鄉○○村○○路170 號甲○○經營
    富美銀樓，將甫竊得之前開物品中之金項鍊1 條及金戒指1
    只，連同吳韻藝所有之金飾，向不知情甲○○共計典當22,2
    00元。
二、嗣丙○○報警，經警以機車車牌號碼循線查出，於同日16時
    40分至高雄縣大樹鄉○○路150 號查獲乙○○，並扣得丙○○遭竊之其餘財物（存摺1 本及提款卡1 張遭乙○○丟棄於
    高雄縣大寮鄉○○村○○道路旁水溝內）。
三、案經丙○○訴由高雄縣政府警察局林園局報告偵辦臺灣高雄
    地方法院檢察署偵查起訴。
    理  由
壹、程序部分：
    被告乙○○及指定辯護人，就證人即告訴人丙○○、證人甲○○於警詢及偵查中所為證述、證人吳韻藝於警詢中之陳述
    及長庚紀念醫院診斷證明書、金飾買入登記簿影本、扣押筆
    錄、扣押物品目錄表、贓物認領保管單及現場相片24幀之證
    據能力，於言詞辯論終結前均未表示異議，本院審酌前開據
    據作成之情況，並無不適合作為證據使用之情形，依刑事訴
    訟法第159 條之5 第2 項，均有證據能力，合先敘明。
貳、實體部分：
一、認定犯罪事實所憑之證據：
    上開犯罪事實，業據被告於本院審理時坦承不諱，核與證人
    即被害人丙○○於警詢及偵查中指述之被害情節、證人甲○○證人於警詢及偵查中證述之情節、吳韻藝於警詢中之陳述
    均屬相符。此外，復有長庚紀念醫院診斷證明書、扣押筆錄
    、扣押物品目錄表、金飾買入登記簿影本、扣押筆錄及現場
    相片24幀在卷可參（見95年度偵字第11126 號卷第40頁、高
    縣林警偵移字第095000568 號卷第15至17頁、第23頁、第28
    頁、第36至47頁），足信被告乙○○之自白與事實相符，可
    採為不利於被告之證據。是以被告之犯行，事證明確，洵堪
    認定，應依法論科。
二、所犯罪名及科刑理由：
(一)按所謂兇器，其種類並無限制，凡客觀上足對人之生命、身
    體、安全構成威脅，具有危險性之兇器均屬之（最高法院79
    年臺上字第5253號判例參照）。次按刑法第329 條所規定之
    竊盜或搶奪，因防護贓物、脫免逮捕或湮滅罪證，而當場施
    以強暴、脅迫者，即以強盜論，不以所施強暴、脅迫手段，
    須至使他人不能抗拒程度為成立準強盜罪之要件，此與刑法
    第328 條第1 項之普通強盜罪之構成要件不同，最高法院91
    年度臺上字第3746號、第5778號判決可參。又按刑法第329
    條所謂：「竊盜或搶奪，因防護贓物、脫免逮捕或湮滅罪證
    ，而當場施以強暴脅迫者，以強盜論」，係指以強盜罪相當
    條文處斷之意，並非專以刑法第328 條第1 項之強盜罪論，
    故刑法第330 條所謂犯強盜罪，不僅指自始犯強盜罪者而言
    ，亦包括刑法第329 條以強盜論之情形。亦即，若犯準強盜
    而有刑法第321 條第1 項各款情形之一，仍應依第330 條論
    處，亦有最高法院42年臺上字第523 號判例足參。查本件扣
    案如前揭警卷第38頁所示之T 型螺絲起子，係金屬材質，而
    被告持以攻擊告訴人丙○○，致告訴人受有如事實欄所載之
    傷害，已如前述，顯見該T 型螺絲起子，在客觀上足對告訴
    人之生命、身體安全構成威脅，而具有危險性，自屬刑法第
    321 條第1 項第3 款之兇器。是核被告乙○○於攜帶兇器竊
    盜得逞後，為脫免逮捕而持前開T 型螺絲起子施強暴於告訴
    人之所為，係犯刑法第329 條之準強盜罪，而有刑法第321
    條第1 項第3 款之情形，應以刑法第330 條第1 項之加重準
    強盜罪論處，
(二)被告於93年間因毒品案件，經本院於94年3 月29日以93年訴
    字第2920號判處有期徒刑10月確定，其入監服刑後，於94年
    12月31日縮刑期滿執行完畢而出獄之事實，有臺灣高等法院
    被告前案紀錄表1 份足憑，其於前開有期徒刑執行完畢後，
    5 年以內再故意犯本件有期徒刑以上之罪，不論依修正前之
    刑法第47條，或修正後之刑法第47條第1 項之規定，均構成
    累犯，對被告而言並無有利或不利之情形，自不生新舊法比
    較之問題，應逕依修正前之刑法第47條，論以累犯，並加重
    其刑。
(三)爰審酌被告正值青壯，不思依循正軌賺取財物，攜帶兇器擅
    自進入他人住宅竊取財物，並持兇器對追捕之告訴人施加強
    暴手法以求脫免逮捕，目無法紀，不但已造成告訴人財物損
    失，並受有如事實欄所載之傷害，本應於法定刑內從重量刑
    ，惟考量其犯後坦承犯行，犯後態度尚可，稍見悔意，及其
    犯罪動機、手段、生活情狀等一切情狀，酌情量處如主文所
    示之刑。
(四)沒收部分：
    又扣案之T 型螺絲起子1 支，雖非違禁物，然為被告所有，
    且係供其持以犯前開加重準強盜罪所用之物，業據被告供承
    在卷（見本院卷第47頁），應依刑法第38條第1 項第2 款之
    規定，予以宣告沒收。
據上論斷，應依刑事訴訟法第299 條第1 項前段、刑法第330 條
第1 項、第329 條、第321 條第1 項第3 款、修正前刑法第47條
、第38條第1 項第2 款，判決如主文。
本案經檢察官靳隆坤到庭執行職務。
中    華    民    國    95    年    8     月    9     日
                  刑事第八庭    審判長法  官  李政庭
                                      法  官  黃宣撫
                                      法  官  李育信
以上正本證明與原本無異。
如不服本判決，應於收受送達後10日內向本院提出上訴書狀。
中    華    民    國    95    年    8     月    9     日
                                      書記官  廖佳玲
附錄本案論罪科刑法條全文：
刑法第330條第1項：
犯強盜罪而有第321 條第1 項各款情形之一者，處7 年以上有期
徒刑。


司法院資訊處製作；財團法人民間司法改革基金會備份。
